【裁判字號】    96,交聲,822
【裁判日期】    970116
【裁判案由】    聲明異議
【裁判全文】
臺灣臺南地方法院交通事件裁定         96年度交聲字第822號
移送機關    交通部公路總局嘉義區監理所臺南監理站
異議人即    乙○
受處分人
上列受處分人因違反道路交通管理處罰條例案件，對於交通部公
路總局嘉義區監理所臺南監理站民國九十六年九月四日所為之裁
決處分（處分案號：嘉監南字第裁７４－Ｓ00000000號
）聲明異議，本院裁定如下：
    主  文
異議駁回。
    理  由
一、原處分意旨略以：受處分人即異議人乙○（下稱異議人）於
    民國九十六年五月二十三日下午五時二分許，駕駛車牌號碼
    ＮＸＸ－６９２號重型機車（下稱ＮＸＸ－６９２號機車）
    ，原沿臺南市○○路○段由西向東方向行駛，而駛至該路與
    同段二二三巷無號誌之交岔路口（下稱本件交岔路口）時暫
    停，欲起步改由南往北穿越府安路五段而進入二二三巷時，
    因行車起步前，未注意應禮讓行進中之車輛優先通行，以致
    與甲○○所駕駛沿府安路由西向東方向直行之車牌號碼ＧＤ
    －９７５０號自小貨車（下稱ＧＤ－９７５０號車）發生撞
    擊，嗣經據報到場處理之臺南市警察局車禍處理小組警員查
    知異議人有起駛前，不讓行進中之車輛優先通行之違規事實
    後，於九十六年七月十九日以臺南市警察局南市警交字第Ｓ
    00000000號舉發違反道路交通管理事件通知單（下
    稱本件舉發通知單）予以舉發，並經原處分機關即交通部公
    路總局嘉義區監理所臺南監理站（下稱原處分機關）以前述
    違規事實明確，依道路交通管理處罰條例（下稱處罰條例）
    第四十五條第十款、第六十三條第一項第一款之規定，於九
    十六年九月四日以嘉監南字第裁７４－Ｓ00000000
    號違反道路交通管理事件裁決書裁處異議人罰鍰新臺幣（下
    同）六百元，並記違規點數一點（下稱原處分）。
二、聲明異議意旨略以：異議人固於前述時、地，駕駛車牌號碼
    ＮＸＸ－６９２號機車，與甲○○所駕駛之ＧＤ－９７５０
    號車發生碰撞，然異議人於本件交岔路口處停等，先確認安
    全距離內無來車後，才起步行駛穿越府安路五段，並且已行
    駛越過道路中央分道線時，始發生碰撞，且致異議人被撞飛
    到相距十八點九公尺外之道路，可見甲○○所駕駛之車輛必
    然車速過快，並違規越過分道線逆向行駛。事後因異議人處
    於昏迷狀態，無法對處理事故之警員提供正確之肇事原因，
    致使警員據甲○○片面陳述做出異議人違規之判定，實有不
    當，為此聲明異議請求撤銷原處分。
三、按汽車駕駛人爭道行駛，起駛前，不讓行進中之車輛優先通
    行者，處六百元以上一千八百元以下罰鍰，並記違規點數一
    點。處罰條例第四十五條第十款、及第六十三條第一項第一
    款分別立有明文，經查：
  (一)異議人曾於九十六年五月二十三日下午五時二分許，駕駛Ｎ
    ＸＸ－６９２號機車，原沿臺南市○○路○段由西向東方向
    行駛，而駛至該路與同段二二三巷交接之本件交岔路口時，
    改由南往北穿越府安路五段而朝同段二二三巷行駛時，在府
    安路五段之道路上與甲○○所駕駛沿府安路由西向東方向直
    行之ＧＤ－９７５０號車發生撞擊，嗣經到場處理之臺南市
    警察局車禍處理小組警員以異議人有起駛前，不讓行進中之
    車輛優先通行之違規事實為由，開立本件舉發通知單予以舉
    發，並經原處分機關以前述違規事實明確，依處罰條例第四
    十五條第十款、第六十三條第一項第一款之規定，以原處分
    裁處異議人罰鍰六百元，並記違規點數一點等情，有本件舉
    發通知單、原處分各一份及上揭車禍之道路交通事故現場圖
    、道路交通事故調查報告表（一）、（二）各一份可稽。
  (二)異議人於警詢時陳稱：我沿府安路五段第一車道由西向東行
    駛，行駛至本件交岔路口，將機車停於府安路五段二二三巷
    南側階梯前路旁待轉，等見左右無來車，再作左轉彎進入本
    件交岔路欲返回住處，當機車進入該路口內時，即與甲○○
    所駕駛之ＧＤ－９７５０號車發生碰撞等語，而甲○○於警
    詢時陳稱：我駕駛ＧＤ－９７５０號車沿府安路五段第一車
    道由西向東行駛直行，時速約四十至五十公里，發生車禍之
    前有看見異議人之機車，停在與ＧＤ－９７５０號車同向、
    距離約十至二十公尺之右前方第二車道上，我見狀先按喇叭
    示警，然後在接近該機車時，該機車突然在未打方向燈之情
    形下作左轉彎行駛過來，我感到危險就緊急煞車並向左閃避
    ，但已閃避不及而發生碰撞等語，且依道路交通事故現場圖
    所示，異議人所騎之ＮＸＸ－６９２號車倒地造成之刮地痕
    ，起點約位於府安路五段東向第一車道（即內線車道）而距
    離該路中心分向線約零點二公尺處，且該起點距離本件交岔
    路口南側（面對二二三巷巷入口）階梯處亦僅約四公尺，可
    見發生碰撞之地點距離異議人所騎之ＮＸＸ－６９２號車原
    本停等之階梯處，尚不足四公尺遠，足見異議人係甫起步且
    僅行駛短距離而猶未超過府安路五段中心分向線時，即發生
    撞擊。
  (三)再者ＧＤ－９７５０號車係右前方車頭與ＮＸＸ－６９２號
    車之左後側車身撞擊，有拍攝車損狀況之照片可憑，可見碰
    撞當時，ＧＤ－９７５０號車應呈車頭朝東北方之狀態，且
    參酌ＮＸＸ－６９２號機車倒地之括地痕，係從位於府安路
    五段東向第一車道（即內線車道）而距離該路中心分向線約
    零點二公尺之處起始，顯示ＮＸＸ－６９２號機車應係在車
    身尚未在府安路五段東向第一車道內，而尚未完全穿越中心
    分向線時，即遭車頭朝東北方之ＧＤ－９７５０號車之右前
    車頭撞擊，核與甲○○陳稱其駕駛ＧＤ－９７５０號車由西
    向東直行於府安路五段之第一車道時，因見前方出現ＮＸＸ
    －６９２號機車接近，遂緊急煞車並向左閃避，但仍閃避不
    及而碰撞之行進撞擊過程，大致相合，並再參以若ＧＤ－９
    ７５０號車係穿越分向線而逆向行駛，衡情ＧＤ－９７５號
    車因逆向行駛之故，自應在府安路五段由東向西之車道內撞
    擊ＮＸＸ－６９２號機車，且依ＮＸＸ－６９２號機車係左
    後車身遭車頭朝東北方之ＧＤ－９７５０號車之右前方撞擊
    之情況，則ＮＸＸ－６９２號機車倒地之括地痕之起始點，
    應會出現在府安路五段由東向西之車道內，甚至往府安路五
    段由東向西之車道北側靠近，實不致於反而出現如現場所示
    之起始點位於府安路五段由西向東之車道內之狀況等情綜合
    以觀，甲○○係駕駛ＧＤ－９７５０號車由西向東直行於府
    安路五段之第一車道，而接近於本件交岔路口南側階梯處停
    等之異議人所騎之ＮＸＸ－６９２號機車時，因ＮＸＸ－６
    ９２號機車起步穿越府安路五段由西向東之車道，ＧＤ－９
    ７５０號車遂緊急向左即東北方向閃避，但仍閃避不及而撞
    擊ＮＸＸ－６９２號機車，亦即ＧＤ－９７５０號車在發生
    本件車禍前，係直行於府安路五段由西向東之第一車道內，
    並未越過該路中心線而逆向行駛之情，足堪認定。
  (四)從而，ＧＤ－９７５０號車原係沿府安路五段由西向東之第
    一車道，直行接近本件發生撞擊之地點，且由異議人駕駛之
    ＮＸＸ－６９２號機車甫起步且僅行駛短距離而猶未超過府
    安路五段中心分向線時，自ＮＸＸ－６９２號機車左方直線
    接近而來之ＧＤ－９７５０號車雖緊急向左閃避，仍無法完
    全閃避而發生撞擊之狀況，可見ＧＤ－９７５０號車業已駛
    至極為接近ＮＸＸ－６９２號機車原停於本件交岔路口南側
    階梯處時，ＮＸＸ－６９２號機車突然起步穿越府安路五段
    道路，始會出現ＧＤ－９７５０號車縱然緊急向左閃避猶無
    法避免撞擊之情形產生，而發生車禍當時，天候晴，日間自
    然光線，府安路五段係直線道路，路面無缺陷且無障礙物，
    視距十分良好，有前開道路交通事故調查表及道路交通事故
    現場圖可憑，是異議人駕駛ＮＸＸ－６９２號車原沿臺南市
    ○○路○段由西向東方向行駛，而駛至該路與同段二二三巷
    交接之本件交岔路口時，停車並欲改由南往北穿越府安路五
    段而朝同段二二三巷行駛，其在行車起步前，本應注意應先
    禮讓行進中之車輛優先通行，並確定其欲行進之道路四周已
    無其他行進中之車輛接近通過時，始得起駛開始前進，以確
    保行車安全，且依現場狀況，異議人對於左方沿府安路五段
    由西向東方向行駛而來，並業已十分接近之ＧＤ－９７５０
    號車，在光線明亮、視線清楚而無障礙之下，就該極為接近
    之ＧＤ－９７５０車，自無不能注意之理，然其仍未禮讓行
    進中之ＧＤ－９７５０車先行通過，即貿然駕駛ＮＸＸ－６
    ９２號車起步向前行駛而發生撞擊，則異議人顯然在未讓行
    進中之車輛優先通行之狀況下，即駕駛機車起駛，且本件經
    送臺灣省臺南區車輛行車事故鑑定委員會鑑定，亦認異議人
    駕駛機車穿越道路未注意左右來車之駕駛行為為肇事主因、
    甲○○行經無號誌路口未注意車前狀況，未減速慢行為肇事
    次因，有臺灣省臺南區車輛行車事故鑑定委員會九十六年十
    月二十三日南鑑字第０九六五０三二五二號函附之鑑定意見
    書可參。故異議人存有駕駛ＮＸＸ－６９２號機車起駛前，
    不讓行進中之車輛優先通行之違規行為，洵堪認定。
四、綜上所述，異議人確有上揭駕駛汽車起駛前，不讓行進中之
    車輛優先通行之違規事實，原處分機關依處罰條例第四十五
    條第十款、第六十三條第一項第一款之規定，以原處分裁處
    異議人罰鍰六百元，並記違規點數一點，並無不當，異議人
    之異議為無理由，應予駁回。
五、據上論斷，應依道路交通案件處理辦法第十九條，裁定如主
    文。
中    華    民    國    97    年    1     月    16    日
                    交通法庭  法  官  陳威龍
以上正本證明與原本無異。
如不服本裁定，應於收受送達後5日內向本院提出抗告狀。（應
附繕本）
                              書記官  鄭吉裕
中    華    民    國    97    年    1     月    16    日


司法院資訊處製作；財團法人民間司法改革基金會備份。
